臺灣高等法院臺南分院民事裁定　　96年度抗字第206號
抗　告　人　家聲國際有限公司
法定代理人　乙○○
代　理　人　甲○○○
上列抗告人因相對人即執行債權人台灣中小企業銀行股份有限公
司與執行債務人乙○○、丁○○間給付借款強制執行事件，對於
中華民國96年6月15日台灣嘉義地方法院96年度執聲字第17號裁
定提起抗告，本院裁定如下：
    主  文
抗告駁回。
抗告程序費用新台幣壹仟元，由抗告人負擔。
    理  由
一、查抗告人家聲國際有限公司代表人係董事乙○○，此有商工
    登記查詢資料附執行卷足憑，該公司向原審法院聲明異議，
    係以公司股東甲○○○為法定代理人，雖於法不合，惟提起
    抗告後，該已補正乙○○為該公司法定代理人，並追認甲○
    ○○為代理人所提起聲明異議及抗告之訴訟行為，依民事訴
    訟法第48條規定，此項追認，發生溯及效力，爰更正乙○○
    為抗告人之法定代理人，甲○○○為該公司代理人，合先敘
    明。
二、按「不動產所有人，設定抵押權後，於同一不動產上，得設
　　定地上權及其他權利，但其抵押權不因此而受影響。」，民
　  法第866條定有明文。又「債務人於抵押權設定後，倘於抵
    押物上與第三人設定地上權或其他使用收益之權利（例如租
    賃權），在抵押權人聲請拍賣抵押物時，發生無人應買或出
　　價不足清償抵押債權之情形，執行法院自得除去該項權利而
　  為拍賣，此乃因抵押權為物權，經登記而生公示之效力，在
    登記後就抵押物取得地上權或其他使用收益之權利者，自不
　　得使登記在先之抵押權受其影響。」，此有司法院院字第14
　  46號、釋字第304號解釋意旨可資參照。
三、異議及抗告意旨略以：抗告人於民國（下同）84年3月1日起
    （即抵押權設定前）已有權占用系爭房地，此有健保局全民
    健保投保單位成立通知書可為證明。抗告人之租賃關係係發
    生於設定抵押權之前，抗告人既於原租期屆滿前為契約或期
    限更新，其存續期間至今仍未消滅。相對人提出之切結書僅
    為銀行內部核貸文件之一，其切結範圍亦不包括抗告人對系
    爭房地之占有租賃關係。且依嘉義市短竹里里長出具之證明
    書，可知系爭房地純為抗告人營業所用，並非為債務人自己
    或其家屬住家使用，亦非於實施查封後始占有系爭房地，故
    不應受點交命令拘束，原執行法院未另取得點交之執行名義
    ，所為准許點交之命令依法無效，本件執行程序應予停止，
    原裁定逕行排除上開租賃關係並於拍賣公告為點交之記載，
    顯有違誤，抗告人為此聲明異議，竟遭裁定駁回，為此提起
    抗告，請求廢棄原裁定云云。
四、經查：本件執行債權人即相對人台灣中小企業銀行股份有限
    公司以台灣嘉義地方法院92年1月3日91年度調字第178號調
    解程序筆錄為執行名義，聲請執行拍賣本件執行債務人乙○
    ○所有之坐落嘉義市○○段389地號土地暨其上1627、1653
    建號建物（門牌號碼依序為：嘉義市○○路○段439號4樓2
    、4樓4，即如原審拍賣公告附表所示之標別1、2），經原審
    法院以95年度執字第7642號受理執行在案。按上開房地經執
    行債務人乙○○先後於85年12月27日、87年2月27日分別設
    定新台幣（下同）700萬元、600萬元之最高限額抵押權予相
    對人並借款，並經主管地政機關登記完畢各情，有相對人提
    出之土地及建築改良物抵押權設定契約書正本、他項權利證
    明書正本、台灣嘉義地方法院91年度調字第178號調解程序
    筆錄、土地及建物登記謄本等各乙份在卷可稽。嗣原審法院
    於95年10月16日就上開房地進行第1次拍賣，其合併拍賣最
    低拍賣價額依序為469萬8000元、522萬元，均因無人應買而
    流標。嗣經原執行法院依相對人聲請以95年10月19日通知除
    去抗告人就上開房地之租賃關係後續行拍賣，上開附表標別
    1於96年6月21日第3次拍賣程序經第三人丙○○以最高價330
    萬8888元得標（上開附表第2標則仍流標），此亦有上開不
    動產歷次拍賣公告及拍賣筆錄各乙份在卷足按。是依上開房
    地經原執行法院排除租賃關係後始有民眾投標之客觀情形可
    知，上開房地原租賃關係之存在，確有影響系爭抵押權之實
    行。原審法院因而依相對人之聲請，依首揭司法院解釋意旨
    ，以執行命令除去抗告人對系爭房地之租賃權，並以裁定駁
    回抗告人之異議，於法洵無違誤。
五、抗告意旨稱「債務人乙○○確於上開房地設定抵押權之前，
    即將系爭房地出租予抗告人，原執行命令不能拘束抗告人，
    原執行法院將系爭房地於拍定後解除占有並點交，係違反法
    令」云云，經查：
  (一)執行債務人乙○○前於85年12月24日以系爭房地向相對人辦
    理房屋貸款時，曾出具切結書表明系爭房地於設定系爭抵押
    權時係自用住宅，確無任何租賃關係存在，有債務人乙○○
    簽具之切結書影本乙份附執行卷可稽，抗告人對上開切結書
    之真正亦不爭執，應堪信真正。
  (二)經原執行法院命債務人乙○○陳報上開房地之租賃契約，債
    務人乙○○提出：85年4月1日起至87年3月31日止（租賃
    標的物為上開4樓之2建物全部）、87年1月1日起至91年12
    月31日止、91年1月1日起至95年12月31日止、91年9月
    19日起至111年9月18日止（其中～之租賃標的物為上開
    4樓之2、4樓之4建物全部）等租賃契約書影本共4份在卷足
    按。依上開租賃契約書所載，除上揭（就系爭4樓之2建物
    部分）、（就系爭4樓之4建物部分）所示租約外，其餘皆
    在上開房地設定系爭抵押權之後甚明。至於上開、所示
    之租賃契約，依上開租賃契約書之記載，固係分別成立於系
    爭4樓之2建物、4樓之4建物設定抵押權登記之前，惟上開
    、所示之租賃契約係定期租賃契約，於租賃契約期滿後原
    租賃關係應告消滅（民法第450條第1項參照），抗告人嗣後
    縱有續租行為，核屬另成立之新租賃關係，應認新租賃契約
    成立在系爭抵押權設定（85年12月27日）之後。抗告人辯稱
    伊既於原始租期屆滿前為契約或期限更新，其租賃關係成立
    於系爭抵押權設定之前云云，於法無據，洵無足採。
  (三)抗告人另提出全民健康保險投保單位成立證明書影本乙份（
    96年執聲字第17號卷第11頁），主張上開房地係抗告人所占
    有供為營業使用云云。茲查，依抗告人提出之上開證明書以
    觀，縱載明抗告人投保成立生效日期為84年3月1日，惟其登
    記證照地址係位於台北市○○區○○路40號6樓7室，而嘉義
    市○○路○段439號4樓2室則係通訊地址，上開投保單位成立
    之證明書，並不足以證明抗告人對於系爭建物有租賃關係之
    存在。至於抗告人另提出之經當地里長蓋章之921及嘉義地
    震受災證明申請書，證明「該公司因九二一及嘉義大地震辦
    公室房屋牆壁嚴重受損，水管震破，內牆脫落，影響營業」
    等語，依上開證明書內容所示，充其量亦僅能證明抗告人使
    用之系爭建物因該2次地震有若干受損情形，尚無從證明抗
    告人對上開房地有租賃關係存在。
六、末按「前項不動產原有之地上權、永佃權、地役權、典權及
    租賃關係隨同移轉。但發生於設定抵押權之後，並對抵押權
    有影響，經執行法院除去後拍賣者，不在此限。」、「債務
    人應交出之不動產，現為債務人占有或於查封後為第三人占
　　有者，執行法院應解除其占有，點交於買受人或承受人；如
　  有拒絕交出或其他情事時，得請警察協助。第三人對其在查
    封前無權占有不爭執或其占有為前條第二項但書之情形者，
    前項規定亦適用之。」，強制執行法第98條第2項及第99條
    第1、2項分別定有明文。依上規定，第三人在查封前依租賃
    關係占有拍賣之不動產，而其租賃關係經執行法院除去者，
    執行法院應解除其占有，點交予買受人或承受人（最高法院
    94年度台抗字第629號判決意旨參照）。茲抗告人對系爭房
    地之租賃關係既經原執行法院依法除去，並續行拍賣（其中
    上開附表標別1之房地並由第三人丙○○拍定，經原執行法
    院核發權利移轉證書而取得所有權），抗告人即無權繼續占
    有系爭房地。參照上揭說明，原執行法院於上開拍賣公告載
    明上開房地於拍定後點交，於法有據。抗告人抗辯「債權人
    應另取得點交之執行名義始得執行點交」，洵無理由。
七、綜上所述，抗告人主張對系爭房地有租賃關係存在，且此項
    租賃權係成立於相對人設定系爭抵押權之前，拍賣後依法不
    應點交，並無理由。而依系爭房地經原審法院實施拍賣結果
    以觀，上開租賃權之存在確有影響系爭抵押權之實行。原執
    行法院因依相對人之聲請，以執行命令除去抗告人就上開抵
    押土地、建物主張之租賃權，並於拍賣公告載明拍定後予以
    點交，於法洵無違誤，抗告人猶執陳詞，指摘原裁定不當，
    求為廢棄，非有理由，應予駁回。
結論：本件抗告為無理由，依強制執行法第三十條之一、民事訴
訟法第四百九十五條之一第一項、第四百四十九條第一項、第九
十五條、第七十八條，裁定如主文。
中　　華　　民　　國　　96　　年　　8 　　月　　31　　日
                  民事第三庭　　審判長法　官  陳光秀
　　　　　　　　　　　      　　　　　法　官  莊俊華
　　　　　　　　　　　      　　　　　法　官  曾平杉
上為正本係照原本作成。
如不服本裁定，僅得於收受本裁定正本送達後10日內以適用法規
顯有錯誤為理由，向本院提出再抗告狀（須附繕本）依法應繳納
抗告費新台幣1千元，並委任律師為訴訟代理人，經本院許可後
始可再抗告於最高法院。
中　　華　　民　　國　　96　　年　　9 　　月　　3 　　日
                                      書記官  葉秀珍
【附記】
民事訴訟法第495條之1第2項準用同法第466條之1第1、2項規定
：
(1)對於第二審判決上訴，上訴人應委任律師為訴訟代理人。但上
  訴人或其法定代理人具有律師資格者，不在此限。
(2)上訴人之配偶、三親等內之血親、二親等內之姻親，或上訴人
  為法人、中央或地方機關時，其所屬專任人員具有律師資格並
  經法院認為適當者，亦得為第三審訴訟代理人。
民事訴訟法第466條之2：
  上訴人無資力委任訴訟代理人者，得依訴訟救助之規定，聲請
  第三審法院為之選任律師為其訴訟代理人。
